【裁判字號】    95,聲,4483
【裁判日期】    951130
【裁判案由】    聲請定其應執行刑
【裁判全文】
臺灣高雄地方法院刑事裁定             95年度聲字第4483號
聲  請  人  臺灣高雄地方法院檢察署檢察官
受  刑  人  甲○○
                    弄3號
上列聲請人因受刑人數罪併罰有二裁判以上，聲請定其應執行之
刑（95年度執聲字第2540號），本院裁定如下：
    主    文
甲○○因詐欺案件等三罪，所處各如附表所載之刑，應執行有期
徒刑拾月，如易科罰金，以銀元參佰元即新臺幣玖佰元折算壹日
。
    理    由
一、聲請意旨略以：受刑人甲○○因詐欺等罪，先後經判決確定
    如附表，依刑法第53條、第51條第5 款規定，應定其應執行
    之刑，爰依刑事訴訟法第477 條第1 項聲請裁定等語。
二、受刑人甲○○行為後，刑法於民國94年2 月2 日經總統令修
    正公布，於95年7 月1 日施行，按修正後刑法第2 條第1 項
    規定：「行為後法律有變更者，適用行為時之法律。但行為
    後之法律有利於行為人者，適用最有利於行為人之法律」，
    茲就本案相關之新舊法比較臚列如下：
    (一)修正前刑法第51條規定：「數罪併罰，分別宣告其罪之刑
    ，依左列各款定其應執行者：」其中第5 款規定：「宣告多
    數有期徒刑者，於各刑中之最長期以上，各刑合併之刑期以
    下，定其刑期。但不得逾20年。」修正後刑法第51條第5 款
    規定：「宣告多數有期徒刑者，於各刑中之最長期以上，各
    刑合併之刑期以下，定其刑期。但不得逾30年」，比較結果
    修正後之刑法並非較有利於受刑人，依刑法第2 條第1 項前
    段之規定，仍應依修正前刑法，定其應執行之刑。
    (二)刑法第41條第1 項前段關於易科罰金之規定，新法修正為
    「犯最重本刑為五年以下有期徒刑以下之刑之罪，而受六個
    月以下有期徒刑或拘役之宣告者，得以新臺幣一千元、二千
    元或三千元折算一日，易科罰金」，惟依被告行為時之刑罰
    法律即修正前刑法第41條第1 項前段：「犯最重本刑為五年
    以下有期徒刑以下之刑之罪，而受六個月以下有期徒刑或拘
    役之宣告，因身體、教育、職業、家庭之關係或其他正當事
    由，執行顯有困難者，得以一元以上三元以下折算一日，易
    科罰金」及修正前罰金罰鍰提高標準條例第2 條關於「依刑
    法第四十一條易科罰金者，均就其原定數額提高為一百倍折
    算一日；法律所定罰金數額未依本條例提高倍數，或其處罰
    法條無罰金刑之規定者，亦同」等規定，易科罰金之折算標
    準最高為銀元300 元，最低為銀元100 元，換算為新臺幣後
    ，最高額為新臺幣900 元，最低額為新臺幣300 元。比較修
    正前、後關於易科罰金折算標準之刑罰法律，適用修正前刑
    法第41條第1 項前段之規定對受刑人較為有利。此外，依修
    正前第41條第2 項之規定，併合處罰之數罪，如均得易科罰
    金，其應執行刑縱合計逾6 個月，亦得易科罰金，與修正後
    第41條第2 項規定，數罪併罰限於應執行刑未逾6 個月，始
    得易科罰金相較之下，當以修正前規定較有利於受刑人。
    (三)綜上各修正內容，以修正前刑法有利於受刑人，應一體適
    用修正前刑法之規定定應執行刑，合先敘明。
三、按2 裁判以上所宣告之數罪，均在裁判確定前所犯者，應依
    刑法第51條之規定，定其應執行之刑，刑法第53條定有明文
    ，又按有2 裁判以上，經定其執行刑後，又與其他裁判併合
    而更定其執行刑者，前定之執行刑當然失效，仍應以原來宣
    告之數個刑罰計算，而不以當時該數罪所定應執行刑為計算
    準，最高法院57年度台抗字第198 號裁定可資參照。再按法
    律上屬於自由裁量事項，尚非概無法律性之拘束，在法律上
    有其外部界限及內部界限。前者法律之具體規定，使法院得
    以具體選擇為適當裁判，此為自由裁量之外部界限。後者法
    院為自由裁量時，應考量法律之目的，法律秩序之理念所在
    ，此為自由裁量之內部界限。法院為裁判時，2者均不得有
    所踰越。在數罪併罰而有2裁判以上，應定其應執行刑之案
    件，法院所為刑之酌定，固屬自由裁量事項，然對於法律之
    內、外部界限，仍均應受其拘束，此有最高法院91年台非字
    第32號及92年度台非字第187號判決可供參考。經查：
    (一)受刑人所犯詐欺等如附表所示之3 罪，業經本院先後判處
    如附表所示之刑，並於如附表所示之日期分別確定在案，有
    台灣高等法院被告前案紀錄表、本院95年度簡字第2402號、
    94年度訴字第3340號刑事判決書各1 份及臺灣高雄地方法院
    檢察署檢察官執行指揮書2 份在卷可稽，茲檢察官聲請定其
    應執行之刑，本院審核認聲請為正當，應定其應執行之刑。
    再受刑人所犯如附表所示違反毒品危害防制條例之2 罪，固
    經本院以94年度訴字第3340號分別判處有期徒刑6 月、3 月
    ，並定執行刑為有期徒刑8月確定，惟參照前揭最高法院57
    年度台抗字第198 號裁定意旨，受刑人既有附表所示違反毒
    品危害防制條例及詐欺等之3 罪應予併罰，本院自可更定該
    3 罪之應執行刑，前定違反毒品危害防制條例之施用第一、
    二級毒品之罪之應執行刑即當然失效，併此敘明。
    (二)又受刑人所犯違反毒品危害防制條例之施用第一級毒品與
    施用第二級毒品罪之罪，業經本院以94年度訴字第3340號分
    別判處有期徒刑6 月、3 月，並定執行刑為8 月確定，是本
    院定應執行刑，不得逾越刑法第51條第5 款所定法律之外部
    界限，即不得重於附表所示3 罪之總和，亦應受內部界限之
    拘束，即不得重於附表違反毒品危害防制條例2 罪所定之執
    行刑有期徒刑8 月加計詐欺罪所判處有期徒刑3 月之總和。
    準此，受刑人所犯如附表所載之3 罪，所處各如附表所載之
    刑，應合併定其應執行刑為如主文所示，並依修正前刑法第
    41條第2 項、第41條第1 項前段之規定，諭知易科罰金之折
    算標準。
四、依刑事訴訟法第477 條第1 項、刑法第2 條第1 項前段，刑
    法第53條、修正前第51條第5 款、修正前第41條第2 項、第
    1項前段，裁定如主文。
中    華    民    國    95    年    11    月    30    日
                        刑事第六庭  法  官   王  琁
上正本證明與原本無異
如不服本裁定，應於送達後5日內，向本院提出抗告狀。
中    華    民    國    95    年    11    月    30    日
                                    書記官   黃國忠


司法院資訊處製作；財團法人民間司法改革基金會備份。
